臺灣高等法院刑事裁定
110年度毒抗字第669號
抗  告  人
即  被  告  劉冠呈



上列抗告人因毒品危害防制條例案件，不服臺灣桃園地方法院中
華民國110年3月15日裁定（110年度毒聲字第421號），提起抗告
，本院裁定如下：
    主  文
抗告駁回。                                              
    理  由
一、原裁定意旨如附件。
二、抗告意旨略以：抗告人即被告劉冠呈（下稱被告）對於本件
    施用毒品犯行均坦承不諱，毒品危害防制條例雖然修正，但
    法律之本意從新從輕，若為有罪判決，刑期未必長於觀察勒
    戒加上強制戒治之期間，且勒戒與戒治尚須自行負擔生活費
    用，兩相比較，科刑判決對被告較為有利。為此，請求撤銷
    原裁定，以符刑法從輕之原則等語。
三、按施用第一、二級毒品為犯罪行為，毒品危害防制條例第10
    條設有處罰規定，施用第一、二級毒品者，本應科以刑罰。
    惟毒品危害防制條例於87年修訂施行後，對於施用毒品者肯
    認具有「病患性犯人」之特質，基於刑事政策，對合於一定
    條件之施用者，依同條例第20條之規定，施以觀察、勒戒及
    強制戒治之保安處分。於民國109年1月15日修正公布、同年
    7月15日施行之毒品危害防制條例第20條第3項及第23條第2
    項，將原條文之再犯期間由「5年」改為「3年」，第20條第
    3項規定中所謂「3年後再犯」，只要本次再犯（不論修正施
    行前、後）距最近1次觀察、勒戒或強制戒治執行完畢釋放
    ，已逾3年者，即該當之，不因其間有無犯第10條之罪經起
    訴、判刑或執行而受影響（最高法院109年度台上大字第382
    6號裁定意旨參照）。
四、經查：被告於㈠109年4月28日晚間10時許，在桃園市中壢區
    之住處，施用甲基安非他命及海洛因各1次；㈡於同年6月4日
    下午3時36分採尿前回溯26小時內之某時，在臺灣不詳地點
    ，施用海洛因1次；㈢於同年7月2日下午3時53分採尿前回溯1
    20小時內之某時，在臺灣不詳地點，施用甲基安非他命1次
    ；㈣於109年10月20日凌晨3時許，在桃園市中壢區華勛公園
    附近，施用海洛因及甲基安非他命各1次等情，業據被告於
    偵查中供承在卷，並有臺灣檢驗科技股份有限公司濫用藥物
    檢驗報告及臺灣尖端先進生技醫藥股份有限公司濫用藥物檢
    驗報告可憑，被告施用第一級、第二級毒品之犯行，堪以認
    定。被告前於97年間因施用毒品案件經送勒戒處所觀察、勒
    戒，於97年11月21日執行完畢，有本院被告前案紀錄表附卷
    可憑。其於觀察、勒戒執行完畢後，雖曾因施用毒品案件受
    刑事追訴處罰，惟本次再犯施用毒品罪，距前次觀察、勒戒
    執行完畢之時間，已逾3年。依前開法律規定及說明，並參
    酌被告施用毒品之次數、目前另案在監執行之情形，原審裁
    定將被告送勒戒處所執行觀察、勒戒，經核並無違誤。又觀
    察、勒戒屬保安處分而非刑罰，二者性質及制度目的不同，
    無從相互比較利弊得失，是聲請意旨以科處刑罰較有利云云
    ，並無可採。綜上，抗告意旨指摘原裁定不當，為無理由，
    應予駁回。
據上論斷，應依刑事訴訟法第412條，裁定如主文。
中　　華　　民　　國　　110 　年　　4 　　月　　30　　日
                  刑事第六庭  審判長法　官  劉方慈
                                    法　官  曹馨方
                                    法　官  許曉微
以上正本證明與原本無異。
不得再抗告。
                                    書記官  徐仁豐
中　　華　　民　　國　　110 　年　　4 　　月　　30　　日